最高法院刑事判決　　　　　　　　　　　　　　　八十七年度台上字第一二一○號
　　上　訴　人　甲○○
右上訴人因盜匪等罪案件，不服台灣高等法院高雄分院中華民國八十六年十二月十六
日第二審判決（八十六年度上訴字第二一八三號，起訴案號：台灣高雄地方法院檢察
署八十六年度偵字第一三九九七號），提起上訴，本院判決如左：
    主  文
上訴駁回。
    理  由
一盜匪部分：
按刑事訴訟法第三百七十七條規定，上訴於第三審法院，非以判決違背法令為理由，
不得為之。是提起第三審上訴，應以原判決違背法令為理由，係屬法定要件。且必須
依據卷內資料為具體之指摘，並足據以辨認原判決已具備違背法令之形式，始屬相當
。本件原判決認定上訴人甲○○意圖為自己不法所有，於民國八十六年六月七日下午
二時許，侵入高雄市前鎮區○○○路四四九號三樓之七被害人張東容住宅（侵入住宅
部分未據告訴），竊取被害人所有新台幣（以下同）一千元。於繼續翻動抽屜搜尋財
物時，驚醒睡眠中之被害人。上訴人竟當場萌強取財物意思，以棉被蓋住被害人身體
，復以被害人所有黑色長襪綁住被害人眼睛，施強暴手段，並恫稱：不要動，不然一
定很難看，後果自己想，錢快拿出來，如沒有錢，可叫朋友匯款二萬元過來等語，脅
迫被害人，致使不能抗拒後，於翻找財物時，適被害人之朋友洪德福打電話找被害人
，被害人乃應上訴人要求，於電話中央請洪德福送二萬元過來。上訴人見其要求獲得
回應，乃將原取得之一千元放回被害人皮包內，等待被害人友人送錢過來。嗣因洪德
福於電話對談中發覺有異，報警處理，嗣於當日下午三時三十分許，在上開處所為警
查獲等情。因而撤銷第一審判決，論處上訴人意圖為自己不法所有，以強暴、脅迫致
使不能抗拒而取他人之物罪刑。係以上開事實已據被害人指訴綦詳。訊據上訴人亦不
諱言，其於竊得現金一千元後，於尚未離開盜所接續搜尋財物之際，因見被害人在場
，曾對被害人施強暴、脅迫等情。而被害人之朋友洪德福報警並會同警方趕至被害人
住處時，尚目睹上訴人猶在床上對被害人施暴，並耳聞上訴人對被害人說趕快把錢拿
出來等情，亦據證人即承辦警員楊炎秋於原審證述明確。已詳所憑之證據及認定之
理由。而以上訴人雖迭稱：遭警方刑求取供云云，惟查被害人張東容、證人洪德福已
於原審證述：上訴人之傷係警方欲逮捕上訴人時，上訴人反抗所致等語，核與證人即
承辦警員楊炎秋、陳豐福供述情節相符。況上訴人亦自承：本案警訊筆錄並無刑求，
伊所說刑求是指警察硬要拿其他案件逼伊承認云云。足見上訴人所辯遭警刑求取供乙
節，無非卸責之詞不足採信。又上訴人侵入被害人之住宅竊取一千元放置在褲子口袋
內，該一千元已完成在其實力支配下，尚未離開盜所，基於同一為自己不法所有意圖
持續搜尋財物其間，因見被害人有驚醒跡象，乃對被害人施強暴、脅迫手段，致使被
害人不能抗拒。並進一步再有對被害人要求交付財物之行為，其前後所實施之各種動
作係以一單一犯罪意思接續進行，之前竊取一千元既遂行為已成強盜犯罪行為之一部
，自僅成立懲治盜匪條例第五條第一項第一款之強盜罪。至上訴人於起意強盜並實施
強暴、脅迫後再行將已取得之一千元自動交還被害人，僅是取財既遂後之事後償還行
為，已無法解免其應負之取財既遂刑責。分別於理由內詳加說明及指駁。再查上訴人
於警訊中曾供承：「……我拿（被害人）放在床上的黑色長絲褲（襪）把被害人的眼
睛綁住，我本來是要綁她的嘴吧，但是她說她不會叫，我就改綁她的眼睛。」足見上
訴人確曾有以褲襪綁住被害人嘴吧之動作，嗣因被害人求情始改綁被害人眼睛，被害
人口部既經鬆綁，自無不能於電話中告知其友款前來之理由。其於警訊所供：「警
方進入時嫌犯當時把我眼睛及嘴吧綁住……」乙節，衡情應係被害人對其被害情節回
憶倒錯所致。則原判決採信被害人所指：於電話中央請洪德福送二萬元過來等語，核
無採證違背經驗法則之違法。又查原判決以案發地點係屬被害人之小套房，被害人雖
為上訴人矇住眼睛，但憑其感覺或依聲音判別尚不難感知上訴人之舉動，因認被害人
所指：其遭上訴人施暴控制後，猶有翻箱倒櫃尋找財物（強盜犯行）云云，為可採信
。此係以被害人之聽覺等感官功能之經驗為證據，核與刑事訴訟法第一百六十條所指
證人主觀臆測不得為證據之情形有別。另查原審調查中於被害人陳述後即就被害人指
訴情節詳細詢問上訴人，並於辯論期日將被害人所陳情節一一提示命上訴人辯論，均
經記明各該筆錄，其訴訟程序並無違背法令。上訴意旨仍執陳詞以：(一)被害人所指上
訴人以絲襪將其嘴吧矇住，同時又令其以電話向友人調款之情節，違背經驗法則。(二)
原判決所採被害人憑聲音臆測上訴人施暴後有再搜尋財物之指訴，亦違背刑事訴訟法
第一百六十條之規定。(三)原審於調查中將被害人與上訴人隔別訊問後，未將被害人陳
述要旨告知上訴人，訴訟程序違背法令等語。係就原審採證認事職權之行使，及原審
已踐行之訴訟程序，任意指摘，自不足據以辨認原判決已具備違背法令之形式。據上
說明，上訴人此部分上訴違背法律上之程式，應予駁回。
二竊盜部分：
按刑事訴訟法第三百七十六條所列各罪之案件，經第二審判決者，不得上訴於第三審
法院，法有明文。本件上訴人竊盜部分，原審係依刑法第三百二十一條第一項第一款
論處罪刑，核屬刑事訴訟法第三百七十六條第二款之案件。依首開說明，既經第二審
判決，自不得上訴於第三審法院，上訴人竟復提起上訴，顯為法所不許，亦應駁回。
據上論結，應依刑事訴訟法第三百九十五條前段，判決如主文。
中      華      民      國    八十七    年      四      月      二      日
                              最高法院刑事第十庭
                                  審判長法官  吳  雄  銘
                                        法官  池  啟  明
                                        法官  陳  宗  鎮
                                        法官  石  木  欽
                                        法官  吳  火  川
      右正本證明與原本無異
                                              書  記  官
中      華      民      國    八十七    年      四      月      三      日
